【裁判字號】    98,訴,1510
【裁判日期】    981230
【裁判案由】    偽造文書等
【裁判全文】
臺灣高雄地方法院刑事判決              98年度訴字第1510號
公  訴  人  臺灣高雄地方法院檢察署檢察官
被      告  甲○○
            丁○○
上列被告因偽造文書等案件，經檢察官提起公訴（98年度偵字第
5478號），本院判決如下：
    主  文
甲○○犯幫助詐欺罪，處有期徒刑參月，如易科罰金，以新台幣
壹仟元折算壹日。
丁○○犯行使偽造私文書罪，累犯，處有期徒刑肆月，如易科罰
金，以新台幣壹仟元折算壹日；又犯詐欺取財罪，累犯，處有期
徒刑伍月，如易科罰金，以新台幣壹仟元折算壹日。應執行有期
徒刑捌月，如易科罰金，以新台幣壹仟元折算壹日。
    事  實
一、丁○○前因詐欺案件，經本院以95年度易字第201 號判處有
    期徒刑3 月、4 月，經減刑後定應執行有期徒刑3 月確定，
    嗣於民國96年12月15日執行完畢。
二、甲○○可預見提供行動電話門號予他人使用，可能作為犯罪
    集團詐欺取財之工具，以遂行犯罪計畫並逃避偵查，猶基於
    幫助詐欺之不確定故意，於不詳時地，將其於97 年8月3 日
    向統一超商股份有限公司雙德門市申請之遠傳電信股份有限
    公司行動電話0000000000號SIM 卡交予姓名年籍不詳之人供
    作犯罪使用。嗣丁○○於97年8 月16日前2 週，向不詳人士
    ，於不詳地點，取得上開SIM 卡後，即基於為自己不法所有
    之意圖及行使偽造準私文書之犯意，於97年8 月16日，經由
    網際網路進入數字科技股份有限公司（下稱數字公司）所屬
    「8591虛擬寶物交易網」，利用該公司未就申設帳號者之真
    實身分進行查核驗證之便，輸入「會員姓名：謝均佑，身分
    證字號：Ｚ000000000（經查為謝昀祐，另經檢察官為不起訴
    處分），出生年月日：00000000，行動電話：0000000000，
    固定電話：00-0000000，行動電話不方便接聽來電，改打
    0000000000，詳細地址：台北縣中和市○○路258 號2 樓」
    等資料，表明以「謝均佑」名義註冊登記為會員及申請帳號
    使用之意，進而將所偽造之上開電磁紀錄，傳送至該公司之
    電腦伺服器而行使之，致該公司核准其使用帳號「poizxc
    」（會員編號612957），足生損害於謝均佑、謝昀祐及數字
    公司對使用者資料（電磁紀錄）管理之正確性。旋於同年月
    22日15時許，在高雄市○○區○○路177 號「大都會網咖高
    雄榮總店」內，以上開帳號及電話與乙○○（會員編號
    370881號）聯繫，佯稱欲以新台幣（下同）6600元之價格，
    向乙○○購買線上遊戲寶物，並要求乙○○先將遊戲寶物移
    轉予其所取得之遊戲角色「草莓軟糖天使」，其再交付對價
    ，致乙○○因而陷於錯誤，於同日16時20分許，以所使用之
    帳號「Win52033」，將其所有之+9瑟魯基之劍、+7抗魔法斗
    蓬、+8紅騎士頭巾、+8精靈盾牌、+6強化ST RT 恤、+5強化
    DEXT恤、+0歐吉皮帶、+0滅魔戒指2 只、+0火靈戒指、+7鋼
    鐵長靴、+0古老金屬盔甲及+6力量手套等遊戲寶物移轉予「
    草莓軟糖天使」。丁○○旋將取得之上開寶物，分別向其他
    遊戲玩家交換遊戲金幣100 萬個、6511萬個、3352萬個、
    3600萬個、1600萬個、910 萬個、1350萬個、1850萬個、
    800 萬個、1200萬個、3300萬個，共計000000000 個。再於
    同日17時26分許，將其中之遊戲金幣8580萬個，以1300元之
    價格出售予顏凡韋所申請之遊戲角色「玻璃戰士」（帳號「
    eoeo1246」），顏凡韋則委託不知情之黃瑞榮於97年9 月間
    某日，在高雄市前鎮區○○○路與一心路口，交付1300元予
    丁○○。嗣乙○○因遲未收到款項而報警循線查獲，始悉上
    情。
三、案經乙○○訴由臺中縣警察局烏日分局報告臺灣臺中地方法
    院檢察署檢察官呈請臺灣高等法院檢察署檢察長令轉臺灣高
    雄地方法院檢察署檢察官偵查起訴。
    理  由
一、證據能力部分：
    卷附證據資料，其中各項言詞或書面傳聞證據部分，縱無刑
    事訴訟法第159 條之1 至第159 條之4 或其他規定之傳聞證
    據例外情形，惟檢察官、被告及辯護人於本院審理中均明示
    同意列為證據，經本院審酌上開證據之取得過程並無瑕疵，
    又與待證事實具有關聯性，證明力亦非明顯過低，採為本案
    證據具有適當性，依刑事訴訟法第159 條之5 第1 項規定，
    得為證據。
二、訊據被告丁○○對於上開犯行，於本院審理中坦承不諱；被
    告甲○○雖坦承確有申辦門號0000000000號預付卡，惟矢口
    否認有何幫助詐欺之犯行，並辯稱：我並不缺錢，這個門號
    是我辦給我朋友丙○○使用的，不過在申辦的隔天就被我朋
    友遺失了云云。經查：
（一）甲○○於97年8 月3 日向統一超商股份有限公司雙德門市
      申辦遠傳電信股份有限公司行動電話0000000000號SIM 卡
      使用乙情，有統一超商預付卡門號申請書影本1 份（偵二
      卷第4頁）在卷可佐。此部分事實，堪以認定。
（二）丁○○取得上開行動電話後，於97年8 月16日，經由數字
      公司所屬「8591虛擬寶物交易網」，利用該公司未就申設
      帳號者之真實身分進行查核驗證之便，輸入「會員姓名：
      謝均佑，身分證字號：Ｚ000000000，出生年月日：000000
      00，行動電話：0000000000，固定電話：00-0000000，行
      動電話不方便接聽來電，改打0000000000，詳細地址：台
      北縣中和市○○路258 號2 樓」等資料，並傳送至該公司
      之電腦伺服器而行使之，致該公司核准其使用帳號「poiz
      xc」（會員編號612957）；又於同年月22日15時許，在高
      雄市○○區○○路177 號「大都會網咖高雄榮總店」內，
      以上開帳號及電話與乙○○（會員編號370881號）聯繫，
      表示欲以6600元之價格，向乙○○購買線上遊戲寶物，並
      要求乙○○將遊戲寶物移轉予其所取得之遊戲角色「草莓
      軟糖天使」，乙○○因而於同日16時20分許，以所使用之
      帳號「Win52033」，將其所有之+9瑟魯基之劍、+7抗魔法
      斗蓬、+8紅騎士頭巾、+8精靈盾牌、+6強化STRT恤、+5強
      化DEXT恤、+0歐吉皮帶、+0滅魔戒指2 只、+0火靈戒指、
      +7鋼鐵長靴、+0古老金屬盔甲及+6力量手套等遊戲寶物移
      轉予「草莓軟糖天使」。丁○○旋將取得之上開寶物，分
      別向其他遊戲玩家交換遊戲金幣100 萬個、6511萬個、33
      52萬個、3600萬個、1600萬個、910 萬個、1350萬個、18
      50萬個、800 萬個、1200萬個、3300萬個，共計00000000
      0 個後，再於同日17時26分許，將其中之遊戲金幣8580萬
      個，以1300元之價格出售予顏凡韋所申請之遊戲角色「玻
      璃戰士」（帳號「eoeo1246」），顏凡韋則委託不知情之
      黃瑞榮於97年9 月間某日，在高雄市前鎮區○○○路與一
      心路口，交付1300元予丁○○等情，業據證人即告訴人乙○○、證人黃瑞榮於警詢、偵訊中、證人顏凡韋、謝昀祐
      於警詢中證述明確，並有8591寶物交易網站交易明細、61
      2957謝均祐資料報警檔案、370881乙○○資料報警檔案、
      遊戲橘子公司電子郵件及附件、往答國際資訊有限公司電
      子郵件、遠傳電信傳真、通聯調閱查詢單、國泰世華銀行
      97年12月25日（97）國市銀二重字第00481 號函（含數字
      科技公司開戶資料、印鑑卡、臺北市政府營利事業登記證
      、公司及分公司基本資料查詢、股份有限公司設立登記表
      、國泰世華商業銀行存款開戶申請書、存戶新開戶檢查表
      ）、臺灣大哥大資料查詢、遠傳電信門號查詢資料、遠傳
      電信傳真回函、遊戲橘子公司傳真函各1 份（警卷第12-1
      4 頁、第15-19 頁、第20-24 頁、第25-42 頁、43頁、第
      44-45 頁、第46-47 頁，偵一卷第27-39 頁，偵二卷第5
      頁、第7 頁、第8 頁、第34頁）在卷可稽。此部分事實，
      亦堪認定。是被告丁○○之任意性自白核與事實相符，洵
      堪採為論罪科刑之依據。
（三）被告甲○○雖以前詞置辯，並有證人丙○○於本院審理中
      證稱：0000000000號是甲○○辦給我使用的，因為我之前
      欠費很多，沒有辦法再辦理手機門號，才會請甲○○幫我
      辦，我現在使用的手機門號也是女朋友辦給我的；甲○○
      辦好門號後，就將門號交給我，我還有使用過，但後來沒
      多久就被我遺失了，我是整個手機都不見，不知道為什麼
      會遺失；我發現遺失後有打過電話給甲○○，但甲○○在
      當兵都沒有接，等到他休假後我們才一起去辦停話；之後
      我有好一陣子都沒有再使用手機等語（本院卷第29-31 頁
      背面）。惟證人丁○○於本院審理中證稱：門號00000000
      00號SIM 卡是我朋友賣我的，有欠錢的人會拿門號去賣他
      ，我拿到SIM 卡的時候，全部都是新的，而且都沒有拆開
      過，用整個塑膠膜包裝好，就像是去7-11買的時候一樣，
      否則去7-11辦也才99元而已，我買的時候卻是拿1,200 至
      1,500 元不等等語（本院卷第37頁背面）。其等證述，對
      於丁○○取得門號時，該SIM 卡是否未曾拆封過等細節，
      顯不相符。而衡情，新購買之SIM 卡需先安裝至手機內，
      再撥打電信公司客服電話，輸入開卡密碼後，始得使用，
      故若該SIM 卡已使用過，應已開封，不會有未開封即已使
      用之可能。且SIM 卡若非全新包裝，亦有可能係他人因內
      已無儲值而丟棄路旁不用，證人丁○○既已支付較自己申
      辦所需花費高於12倍之金額，向他人購買該SIM 卡使用，
      自無可能會接受所購得之SIM 卡係已經使用過，或內已無
      儲值金額之SIM 卡，反應要求使用較無風險之新卡，始符
      常情。再斟酌證人丁○○與被告甲○○之間並無嫌隙，若
      非為真，實無需為此不利於被告之陳述，故意陷被告於罪
      ，是其所述，應可採信；反觀證人丙○○為被告甲○○之
      友人，且自其供述中可知，其因欠費過多之問題，無法辦
      理手機門號，還需被告甲○○出名為其申辦，是其經濟尚
      須依賴被告甲○○，其之供述，自有迴護被告之情，諉無
      足採。丁○○於收購該SIM 卡時，該SIM 卡並未開封，亦
      未被人使用過，應屬為真。則被告辯稱：我朋友有使用過
      該門號，是之後才不見的云云。顯與事實相違，無足採信
      。縱被告甲○○又辯稱：我之後有去辦理停話云云。惟被
      告甲○○是否有將申辦之門號交予他人犯罪使用，與其之
      後是否有去辦理停話無涉，是被告甲○○就此所辯，尚無
      從使本院為較有利於其之認定，附此敘明。
（四）綜上，被告2 人犯行事證明確，堪以認定，應依法論科。
三、論罪部分：
（一）被告甲○○部分：
      按刑法上之幫助犯，係對於犯罪與正犯有共同之認識，而
      以幫助之意思，對於正犯資以助力，而未參與實施犯罪之
      行為者而言（最高法院75年度臺上字第1509號、88年度臺
      上字第1270號判決要旨參照）。如未參與實施犯罪構成要
      件之行為，且係出於幫助之意思提供助力，即屬幫助犯，
      而非共同正犯。查被告甲○○將其所申辦之0000000000號
      門號交付詐欺集團成員，使其得出賣該門號予同案被告丁○○，並藉此詐欺被害人乙○○，是被告甲○○所為係參
      與詐欺取財罪構成要件以外之行為，且在無證據證明被告
      係以正犯而非以幫助犯之犯意參與犯罪之情形下，應認其
      所為係幫助犯而非正犯行為。故核被告甲○○所為，係犯
      刑法第30條第1 項前段、第339 條第1 項之幫助詐欺取財
      罪。被告幫助他人犯詐欺取財罪，爰依刑法第30條第2 項
      之規定，按正犯之刑減輕之。
（二）被告丁○○部分：
   1、按在紙上或物品上之文字、符號、圖畫、照像，依習慣或
      特約，足以為表示其用意之證明者，關於本章及本章以外
      各罪，以文書論；錄音、錄影或電磁紀錄，藉機器或電腦
      之處理所顯示之聲音、影像或符號，足以為表示其用意之
      證明者，亦同；稱電磁紀錄者，謂以電子、磁性、光學或
      其他相類之方式所製成，而供電腦處理之紀錄；刑法第22
      0 條第1 項、第2 項、第10條第6 項分別定有明文。是電
      磁記錄雖為無體物，仍為偽造文書罪之客體。次按又文書
      之行使，每因文書之性質、內容不同而異，就偽造之刑法
      第220 條第2 項之準文書而言，因須藉由機器或電腦處理
      ，始足以表示其文書之內容，其於行為人將偽造之準文書
      藉由機器或電腦處理時，已有使用該偽造之準文書，而達
      於行使偽造準私文書之程度（最高法院92年度台上字第14
      92號判決意旨參照）。
   2、查被告丁○○上網連結至數字公司網站，輸入偽造之姓名
      、身分證字號、出生年月日等資料電磁紀錄，用以表明係
      被冒用人本人欲申請帳號使用之意，供數字公司網站電腦
      處理並登錄，已達行使之程度；又向乙○○佯稱要向其以
      6,600 元購買如事實欄所載之裝備，而該裝備雖亦屬電磁
      紀錄，惟其取得尚須玩家花費時間升級、支付金錢購買，
      具有經濟交易價值，應屬財物，被告丁○○詐騙乙○○移
      轉該裝備後，遲未給付款項之行為，應論以詐欺取財為當
      。故核被告丁○○所為，係犯刑法第216 條、第220 條第
      2 項、第210 條之行使偽造準私文書罪及第339 條第1 項
      之詐欺取財罪。被告丁○○所犯上開2 罪名，犯意個別，
      罪名互異，應予分論併罰。
   3、再被告丁○○前因詐欺案件，經本院以95年度易字第201
      號判處有期徒刑3 、4 月，嗣經本院以96年度聲減字第63
      61號裁定減刑並定應執行刑為有期徒刑3 月確定，並於96
      年12月15日執行完畢，有臺灣高等法院被告前案紀錄表在
      卷可按，其於有期徒刑執行完畢後，5 年內復故意犯本件
      有期徒刑以上之罪，為累犯，應依刑法第47條第1 項之規
      定，加重其刑。
四、科刑部分：
    爰審酌被告甲○○提供上開門號幫助他人遂行財產犯罪，致
    使真正犯罪者難以被查獲，並造成被害人乙○○遭詐騙6,60
    0 元，對於社會治安之危害非輕；被告丁○○為一正常成年
    人，卻為免其他玩家查獲其真實身分，而虛偽輸入他人個人
    資料於數字網路公司之電腦主機，申請帳號，並以佯稱要購
    買裝備之方式，詐騙玩家乙○○價值6,600 元之網路裝備，
    對於網路上之交易安全危害甚大，其等所為均實有不該，惟
    念被告甲○○前無犯罪紀錄，素行良好；被告丁○○犯後坦
    承犯行，態度良好，及其等犯罪動機、手段、目的、被害人
    所受損害等一切情狀，分別量處如主文所示之刑，並定其應
    執行之刑，復參酌司法院釋字第662 號解釋意旨，再斟酌被
    告甲○○為專科肄業，現為職業軍人；被告丁○○為國中畢
    業等情，併諭知易科罰金之折算標準為如主文所示。
據上論斷，應依刑事訴訟法第299 條第1 項前段，刑法第210 條
、第220 條、第216 條、第339 條第1 項、第30條、第47條第1
項、第51條第5 款、第41條第1 項前段，判決如主文。
本案經檢察官許怡萍到庭執行職務。
中    華    民    國    98    年    12    月    30    日
                刑事第十二庭  審判長法  官  黃建榮
                                    法  官  王品惠
                                    法  官  楊珮瑛
以上正本證明與原本無異。
如不服本判決應於收受送達後10日內向本院提出上訴書狀，並應
敘述具體理由；如未敘述上訴理由者，應於上訴期間屆滿後20日
內向本院補提理由書（均須按他造當事人之人數附繕本）「切勿
逕送上級法院」。
中    華    民    國    98    年    12    月    31    日
                                    書記官  郭南宏
附錄本件論罪科刑法條全文
中華民國刑法第210條
（偽造變造私文書罪）
偽造、變造私文書，足以生損害於公眾或他人者，處五年以下有
期徒刑。
中華民國刑法第220條
（準文書）
在紙上或物品上之文字、符號、圖畫、照像，依習慣或特約，足
以為表示其用意之證明者，關於本章及本章以外各罪，以文書論
。
錄音、錄影或電磁紀錄，藉機器或電腦之處理所顯示之聲音、影
像或符號，足以為表示其用意之證明者，亦同。
中華民國刑法第216條
（行使偽造變造或登載不實之文書罪）
行使第二百十條至第二百十五條之文書者，依偽造、變造文書或
登載不實事項或使登載不實事項之規定處斷。
中華民國刑法第339條
（普通詐欺罪）
意圖為自己或第三人不法之所有，以詐術使人將本人或第三人之
物交付者，處五年以下有期徒刑、拘役或科或併科一千元以下罰
金。
以前項方法得財產上不法之利益或使第三人得之者，亦同。
前二項之未遂犯罰之。

司法院資訊處製作；財團法人民間司法改革基金會備份。
